最高法院刑事判決　　　　　　　　　　　　　　　八十八年度台上字第四七二三號
　　上訴人　台灣高等法院檢察署檢察官
　　被　告　甲○○
右上訴人因被告偽造有價證券等罪案件，不服台灣高等法院中華民國八十六年八月五
日第二審判決（八十六年度上訴字第二六○七號，起訴案號：台灣桃園地方法院檢察
署八十五年度偵字第一三八六一號），提起上訴，本院判決如左：
    主  文
原判決撤銷，發回台灣高等法院。
    理  由
本件原判決以公訴意旨略稱被告甲○○與劉春香係姊妹，於民國八十二年七月間，在
桃園縣八德市境內，因劉春香急需家中裝潢費用，乃利用持有劉春香之子楊樹瀛所有
之土地及其上建築物所有權狀、印章之機會，竟為達順利向第三人黃幸沃借貸新台幣
（下同）五十萬元使用，未經楊樹瀛同意，共同偽造上揭房地之抵押權設定契約。將
該房地向桃園縣八德地政事務所設定五十萬元之最高限額抵押權予黃幸沃。且意圖供
行使之用，共同偽造發票日八十二年七月十二日、面額二萬五千元、發票人楊樹瀛；
發票日八十二年七月十二日、面額五十萬元、發票人楊樹瀛之本票共二張（應為十二
張之誤），交付予黃幸沃供清償之擔保。嗣於八十四年七月間，黃幸沃行使上揭本票
聲請法院強制執行時，楊樹瀛才發覺上情。因認被告涉犯刑法第二百十六條、第二百
十條、第二百十四條、第二百零一條第一項之罪嫌。經審理結果，認被告犯罪不能證
明，因而撤銷第一審判決，改判諭知被告無罪，固非無見。
惟查：被告於檢察官訊問時，供稱：（對系爭房地設定抵押，楊樹瀛是否知情？）因
有關權利書狀是劉春香交給我，我也不知楊樹瀛是否知情，本件貸款借款事宜，楊樹
瀛他自頭至尾不知情，也不知他事後有意見（見八十五年度偵字第一三八六一號卷第
十七頁背面）。劉春香供稱：（借貸金錢一事有無與你兒子說？）沒有向他說，當時
是想很快就還他，就未向我兒子楊樹瀛說，故他不知情，直到今天他才知道等語（見
同上卷第十三頁正、背面）。此等不利於被告之證據，何以不能採取，原判決並未敘
明其證據取捨之理由，有判決不備理由之違誤。又原判決理由謂劉春香亦曾持該不動
產二次委請被告辦理抵押貸款，有土地及建物登記簿謄本在卷可稽，均未發生問題等
情，並據以論斷被告所辯不知劉春香未得其子楊樹瀛同意為可採取。但前揭土地及建
物登記簿謄本所載，僅能證明其上有抵押權之設定，並無法證明係由劉春香委託被告
辦理。原判決理由之論述，與證據法則有違。檢察官上訴意旨，執以指摘原判決不當
，非無理由，應認有發回更審之原因。
據上論結，應依刑事訴訟法第三百九十七條、第四百零一條，判決如主文。
中      華      民      國    八十八    年      八      月    二十六    日
                              最高法院刑事第八庭
                                  審判長法官  吳  雄  銘
                                        法官  石  木  欽
                                        法官  王  憲  義
                                        法官  郭  毓  洲
                                        法官  孫  增  同
      右正本證明與原本無異
                                              書  記  官
中      華      民      國    八十八    年      八      月     三十     日
